臺灣基隆地方法院刑事協商判決
109年度金訴字第116號
公  訴  人  臺灣基隆地方檢察署檢察官
被      告  黃梓銨




上列被告因洗錢防制法等案件，經檢察官提起公訴（109年度偵
字第2103號），被告於準備程序進行中，就被訴事實為有罪之陳
述，經本院合議庭裁定由受命法官獨任進行簡式審判程序後，檢
察官聲請改依協商程序而為判決，本院判決如下：
    主      文
黃梓銨犯洗錢防制法第十四條第一項之洗錢罪，處有期徒刑貳月
，併科罰金新臺幣壹萬元，罰金如易服勞役，以新臺幣壹仟元折
算壹日，緩刑貳年，並應向被害人陳姿樺依本院一○九年度附民
移調字第二三三號調解筆錄內容履行給付。
    事實及理由
一、本件應補充記載：
  ㈠犯罪事實應補充記載：起訴書犯罪事實欄第一段第4行「以每
    本帳戶新臺幣」應更正為「每本帳戶每月新臺幣」。
  ㈡證據補充記載：被告黃梓銨於本院準備程序、協商程序時自
    白。
  ㈢應適用之法條補充記載：
    ⒈按本法所稱洗錢，指下列行為：二、掩飾或隱匿特定犯罪
      所得之本質、來源、去向、所在、所有權、處分權或其他
      權益者；本法所稱特定犯罪，指下列各款之罪：二、刑法
      …第339條…之罪，洗錢防制法第2條第2款、第3條第2款分
      別定有明文。是依洗錢防制法之規定，掩飾刑法第339條
      詐欺取財犯罪所得去向之行為，自屬洗錢行為。又參諸洗
      錢防制法第2條修正理由第1點、第3點各為「洗錢行為之
      處罰，其規範方式應包含洗錢行為之處置、分層化及整合
      等各階段。原條文所規範之自己洗錢與他人洗錢罪之規範
      模式，僅係洗錢態樣之種類，未能完整包含處置、分層化
      及整合等各階段行為。為澈底打擊洗錢犯罪，爰參酌FATF
      40項建議之第3項建議，並參採聯合國禁止非法販運麻醉
      藥品和精神藥物公約（以下簡稱維也納公約）及聯合國打
      擊跨國有組織犯罪公約之洗錢行為定義，修正本條。」、
      「維也納公約第3條第1項第b款第ii目規定洗錢行為態樣
      ，包含隱匿或掩飾該財產的真實性質、來源、所在地、處
      置、轉移、相關的權利或所有權之洗錢類型，例如：(一)
      犯罪行為人出具假造的買賣契約書掩飾某不法金流；(二)
      貿易洗錢態樣中以虛假貿易外觀掩飾不法金流移動；(三)
      知悉他人有將不法所得轉購置不動產之需求，而擔任不動
      產之登記名義人或成立人頭公司擔任不動產之登記名義人
      以掩飾不法所得之來源；(四)提供帳戶以掩飾不法所得之
      去向，例如：販售帳戶予他人使用。」；綜上修正理由可
      知，因修正前條文對洗錢行為之定義範圍過窄，對於洗錢
      行為之防制與處罰難以有效達成，因而修正洗錢行為之定
      義，以含括洗錢之各階段行為。又洗錢之前置犯罪完成，
      取得財產後所為隱匿或掩飾該財產的真實性質、來源、所
      在地、處置、轉移、相關的權利或所有權之行為，固為典
      型洗錢行為無疑，然於犯罪人為前置犯罪時，即提供帳戶
      供犯罪人作為取得犯罪所得之人頭帳戶，仍會產生掩飾或
      隱匿該犯罪不法所得真正去向之洗錢效果，是修法時乃於
      立法理由中明示提供帳戶以掩飾不法所得去向的行為，亦
      屬洗錢行為類型之一種。經查，本案被告與詐欺集團成員
      約定以每月每本存摺3萬元之價格，將被告所申辦合作金
      庫商業銀行帳戶之存摺、提款卡、提款卡密碼交予詐騙集
      團之成員，而供本案詐欺集團成員利用，使告訴人匯入款
      項後再提領一空，以掩飾詐欺取財罪犯罪所得之去向，其
      提供帳戶之行為，客觀上自該當洗錢防制法第2條第2款所
      規定之洗錢行為。
    ⒉按金融帳戶為個人之理財工具，一般民眾皆可自由申請開
      設金融帳戶，並無任何特殊之限制，且得同時在不同金融
      機構申請多數存款帳戶使用，並無借用他人帳戶使用之必
      要。而衡諸一般常情，任何人均可辦理金融帳戶存摺使用
      ，如無正當理由，實無借用他人存摺使用之理，而金融存
      摺亦事關個人財產權益之保障，其專有性甚高，除非本人
      或與本人親密關係者，難認有何理由可自由流通使用該存
      摺，一般人均有妥為保管及防止他人任意使用之認識，縱
      特殊情況偶需交付他人使用，亦必深入瞭解用途及合理性
      ，始予提供，且該等專有物品如落入不明人士手中，而未
      加以闡明正常用途，極易被利用為與財產有關之犯罪工具
      ，此為吾人依一般生活認知所易於體察之常識，而有犯罪
      意圖者，非有正當理由，竟徵求他人提供帳戶，客觀上可
      預見其目的，係供為某筆資金之存入，後再行領出之用，
      且該筆資金之存入及提領過程係有意隱瞞其流程及行為人
      身分曝光之用意，一般人本於一般認知能力均易於瞭解。
      且邇來以電話、手機簡訊通知中獎、刮刮樂、網路購物或
      其他類似之不法詐騙份子，為掩飾其等不法行徑，以避免
      執法人員循線查緝，經常利用他人存款帳戶、金融卡暨密
      碼，以確保犯罪所得免遭查獲，類此案件在社會上層出不
      窮，亦屢經報章雜誌及其他新聞媒體再三披露，亦為一般
      生活認知所應有之認識。本案被告與詐欺集團成員約定以
      每月每本存摺3萬元之價格，將被告所申辦合作金庫商業
      銀行帳戶之存摺、提款卡、提款卡密碼等物交付予他人，
      被告對於交付金融帳戶及提款卡予他人使用，可能遭持以
      從事如上犯罪之用，有所預見，係為被告所容忍及允許，
      且不違反被告之本意，是被告主觀上顯具洗錢罪及幫助他
      人犯詐欺取財罪之未必故意甚明。
    ⒊再按刑法上之幫助犯，係對於犯罪與正犯有共同之認識，
      而以幫助之意思，對於正犯資以助力，而未參與實施犯罪
      之行為者而言（參照最高法院88年度臺上字第1270號判決
      意旨）。本件被告提供所申辦合作金庫商業銀行帳戶之存
      摺、提款卡、提款卡密碼供被害人匯入款項，僅為他人之
      詐欺取財犯行提供助力，尚無證據證明其以自己實施詐欺
      犯罪之意思，而與他人有共同犯罪之犯意聯絡，並未參與
      或分擔詐欺犯罪之構成要件行為，是本件被告僅有幫助詐
      欺之犯意，而為詐欺構成要件以外之行為，尚難認被告係
      詐欺之共同正犯。
    ⒋核被告所為，係犯洗錢防制法第14條第1項之洗錢罪及刑法
      第30條第1項前段、第339條第1項之幫助詐欺取財罪；被
      告所犯刑法第30條第1項前段、第339條第1項之幫助詐欺
      取財罪部分，應依刑法第30條第2項之規定，按正犯之刑
      減輕之；又被告以一行為同時觸犯幫助詐欺取財罪與洗錢
      防制法第14條第1項之洗錢罪，為想像競合犯，應依刑法
      第55條規定，從一重論以洗錢防制法第14條第1項之洗錢
      罪。另被告於在審判中自白，應依洗錢防制法第16條第2
      項之規定，減輕其刑。
    ⒌被告所犯之洗錢防制法第14條第1項之洗錢罪，最重本刑為
      7年以下有期徒刑，不符刑法第41條第1項規定「犯最重本
      刑5年以下有期徒刑」得易科罰金之要件，是本案之宣告
      刑雖為6個月以下，尚不得為易科罰金之諭知，惟依刑法
      第41條第3項「受6月以下有期徒刑或拘役之宣告，不符第
      1項易科罰金之規定者，得依前項折算規定，易服社會勞
      動」之規定，被告若符合得易服社會勞動之條件，得於執
      行時向執行檢察官聲請，併予敘明。
  ㈣本件為督促被告竭盡所能履行調解內容，檢察官依刑法第74
    條第2項第3款規定，與被告協商內容有「並應依照本件調解
    筆錄內容履行給付。」，倘被告未遵循本院諭知之緩刑期間
    負擔而情節重大者，檢察官得依刑事訴訟法第476條及刑法
    第75條之1第1項第4款之規定，聲請撤銷本案緩刑之宣告，
    在此敘明。
二、其餘犯罪事實、證據以及應適用之法條均引用附件臺灣基隆
    地方檢察署檢察官起訴書所載。
三、被告願受科刑之範圍詳如臺灣基隆地方法院檢察署檢察官協
    商進行單暨程序紀錄表所載。
四、處罰條文：刑事訴訟法第455條之4第2項、第455條之8、第4
    55條之10第1項、第455條之11第2項、第454條第2項，洗錢
    防制法第14條第1項、第16條第2項，刑法11條、第30條第1
    項前段、第2項、第339條第1項、第55條、第74條第1項第1
    款、第2項第3款、第42條第3項前段，刑法施行法第1條之1
    第1項。
五、協商判決除有刑事訴訟法第455條之4第1項第1款於本訊問程
    序終結前，被告撤銷協商合意或檢察官撤回協商聲請者；第
    2款被告協商之意思非出於自由意志者；第4款被告所犯之罪
    非第455條之2第1項所定得以協商判決者；第6款被告有其他
    較重之裁判上一罪之犯罪事實者；第7款法院認應諭知免刑
    或免訴、不受理者情形之一，及違反同條第2項「法院應於
    協商合意範圍內為判決；法院為協商判決所科之刑，以宣告
    緩刑或2年以下有期徒刑、拘役或罰金為限」之規定者外，
    檢察官與被告均不得上訴。
六、如有前項得上訴之情形，得自收受協商判決送達之日起20日
    內，向本院提出上訴書狀，上訴於第二審法院。
本案經檢察官陳宜愔提起公訴，檢察官江柏青到庭執行職務。
中　　華　　民　　國　　109 　年　　10　　月　　26　　日
                  刑事第三庭法　官　鄭景文
以上正本證明與原本無異。
本判決除有刑事訴訟法第455條之4第1項第1款、第2款、第4款、
第6款、第7款所定情形之一，或違反同條第2項規定者外，不得
上訴。
如有前揭除外情形，對於本件判決如有不服，應於收受本判決後
20日內向本院提出上訴書狀，其未敘述上訴理由者，並得於提起
上訴後20日內向本院補提理由書狀（均須按他造當事人之人數附
繕本）「切勿逕送上級法院」。
中　　華　　民　　國　　109 　年　　10　　月　　26　　日
                            書記官  詹立瑜
附錄論罪法條:
刑法第339條第1項：
    意圖為自己或第三人不法之所有，以詐術使人將本人或第三
    人之物交付者，處5年以下有期徒刑、拘役或科或併科1千元
    以下罰金。
刑法施行法第1條之1：
    中華民國94年1月7日刑法修正施行後，刑法分則編所定罰金
    之貨幣單位為新臺幣。
    94年1月7日刑法修正時，刑法分則編未修正之條文定有罰金
    者，自94年1月7日刑法修正施行後，就其所定數額提高為30
    倍。但72年6月26日至94年1月7日新增或修正之條文，就其
    所定數額提高為3倍。
洗錢防制法第2條：
    本法所稱洗錢，指下列行為：
    一、意圖掩飾或隱匿特定犯罪所得來源，或使他人逃避刑事
        追訴，而移轉或變更特定犯罪所得。
    二、掩飾或隱匿特定犯罪所得之本質、來源、去向、所在、
        所有權、處分權或其他權益者。
    三、收受、持有或使用他人之特定犯罪所得。
洗錢防制法第14條：
    有第二條各款所列洗錢行為者，處7年以下有期徒刑，併科
    新臺幣5百萬元以下罰金。
    前項之未遂犯罰之。
    前二項情形，不得科以超過其特定犯罪所定最重本刑之刑。

附  件：
臺灣基隆地方檢察署檢察官起訴書　　
                                     109年度偵字第2103號
　　被　　　告　黃梓銨　女　37歲（民國00年0月00日生）
　　　　　　　　　　　　住○○市○○區○○○路000巷00○0
　　　　　　　　　　　　　號5樓
　　　　　　　　　　　　居基隆市○○區○○路000號12樓
　　　　　　　　　　　　國民身分證統一編號：Z000000000號
上列被告因詐欺等案件，業經偵查終結，認應提起公訴，茲將犯
罪事實及證據並所犯法條分敘如下：
　　　　犯罪事實
一、黃梓銨明知依一般社會生活之通常經驗，本可預見將金融機
    構帳戶提供不相識之人使用，可能幫助犯罪集團作為不法收
    取他人款項之用，竟仍不違其本意，基於幫助詐欺、隱匿特
    定犯罪所得去向之洗錢不確定故意，以每本帳戶新臺幣（下
    同）3萬元之對價，於民國108年9月30日下午2時43分許，在
    基隆市安樂區基金一路上統一超商門市，將其所申設合作金
    庫商業銀行帳號000-0000000000號帳戶（下稱系爭帳戶）之
    存摺、提款卡（提款卡密碼已事先依詐欺集團成員之指示變
    更），透過店對店方式寄交詐欺集團使用。該詐騙集團成員
    取得上開帳戶後，即共同意圖為自己不法之所有，於同年10
    月2日下午7時許，佯稱PG美人網及銀行客服人員，撥打電話
    向陳姿樺謊稱其先前購買包包，因員工疏失致分期付款，須
    依其指示辦理取消分期付款云云，致陳姿樺陷於錯誤，於隔
    (3)日上午11時49分許及上午11時58分許，以透過網路APP轉
    帳之方式，分別將9萬9,989元及3萬1,234元款項匯入系爭帳
    戶內。上開2筆匯款隨即遭詐欺集團提領一空，以此方式製
    造金流斷點，以隱匿、掩飾犯罪所得去向。
二、案經陳姿樺訴由高雄市政府警察局三民第二分局報告本署偵
    辦。
　　　　證據並所犯法條
一、證據清單及待證事實：
編號 證據名稱 待證事實 1 被告黃梓銨於警詢及偵查中之供述 坦承以每本帳戶3萬元之對價，於上揭時、地將前開合作金庫商業銀行帳戶寄交他人使用之事實。 2 告訴人陳姿樺於警詢時之指訴、臺灣銀行活期儲蓄存款明細及臺灣銀行網路銀行交易通知 證明告訴人陳姿樺因遭上開詐欺集團成員詐騙，而分別將9萬9,989元及3萬1,234元款項匯入前開合作金庫商業銀行帳戶之事實。 3 合作金庫商業銀行108年11月13日合金樹林字第1080003731號函暨附件之客戶基本資料及存款交易明細資料1份 證明告訴人陳姿樺因遭上開詐欺集團成員詐騙，而分別將9萬9,989元及3萬1,234元款項匯入前開合作金庫商業銀行帳戶之事實。 4 被告與暱稱「孫婉婷」之LINE通訊對話紀錄照片1份 被告提供帳戶之對象係向被告宣稱要租用帳戶作為會員上下注使用，且提供帳戶每5天可領報酬1萬元、每月可領報酬3萬元，足認被告知悉其提供帳戶係從事不法行為，而有幫助犯罪者詐欺取財之不確定故意。 
二、核被告所為，係犯刑法第30條第1項前段、同法第339條第1
    項之幫助詐欺取財及洗錢防制法第2條第2款、第14條第1項
    之洗錢等罪嫌。被告係一行為觸犯數罪名，為想像競合犯，
    請依刑法第55條前段之規定，從較重之洗錢罪嫌處斷。其所
    實施者，係構成要件以外之幫助行為，請依刑法第30條第2
    項幫助犯之規定，按正犯之刑減輕之。另被告提供上開銀行
    帳戶，尚無積極證據足認被告確有因此實際上已獲得報酬或
    款項，應無須與該詐騙集團成員同負沒收及追徵價額之責，
    附此敘明。
三、依刑事訴訟法第251條第1項提起公訴。 
　　此　致
臺灣基隆地方法院
中　　華　　民　　國　 109　　年　　7 　　月　　14　　日
　　　　　　　　　　　　　　檢　察　官  陳宜愔
本件正本證明與原本無異
中　　華　　民　　國　 109　　年　　7 　　月　　27　　日
                            書  記  官   魯婷芳
附錄本案所犯法條全文
中華民國刑法第30條
（幫助犯及其處罰）
幫助他人實行犯罪行為者，為幫助犯。雖他人不知幫助之情者，
亦同。
幫助犯之處罰，得按正犯之刑減輕之。
中華民國刑法第339條
（普通詐欺罪）
意圖為自己或第三人不法之所有，以詐術使人將本人或第三人之
物交付者，處 5 年以下有期徒刑、拘役或科或併科 50 萬元以
下罰金。
以前項方法得財產上不法之利益或使第三人得之者，亦同。
前二項之未遂犯罰之。
洗錢防制法第2條
本法所稱洗錢，指下列行為：
一、意圖掩飾或隱匿特定犯罪所得來源，或使他人逃避刑事追訴
    ，而移轉或變更特定犯罪所得。
二、掩飾或隱匿特定犯罪所得之本質、來源、去向、所在、所有
    權、處分權或其他權益者。
三、收受、持有或使用他人之特定犯罪所得。
洗錢防制法第14條
有第二條各款所列洗錢行為者，處 7 年以下有期徒刑，併科新
臺幣 5 百萬元以下罰金。
前項之未遂犯罰之。
前二項情形，不得科以超過其特定犯罪所定最重本刑之刑。